---
title: "Linear Models Project in R"
subtitle: "M1–MIDO, 2025–2026"
author:
  - name: "BEN SAID Daniel ; DESCHILDRE Mateo ; ROY Damien"
    affiliation: "Université / Program"
date: last-modified
lang: en
format:
  html:
    toc: true
    toc-depth: 3
    toc-location: body
    toc-title: "Contents"
    number-sections: true
    smooth-scroll: true
    page-layout: full
    linestretch: 1.2
    fontsize: 125%
    self-contained: true
    df-print: default
    code-fold: false
    code-tools: false
    code-line-numbers: false
    code-overflow: scroll
    code-copy: true
    highlight-style: github
    theme: cosmo
    code-block-bg: "#F5F5F5" # Choose here https://www.w3schools.com/colors/colors_shades.asp
    html-math-method: mathjax
    fig-format: retina
    fig-width: 13
    fig-height: 7
    fig-align: center
    fig-pos: "H"
    fig-cap-location: bottom
    mainfont: "Source Sans Pro" # "Source Sans Pro" "Arial"  "Calibri"  "Cambria"  "Times New Roman"  "Georgia",  your favorite
execute:
  echo: true
  warning: false
  message: false
  error: false
editor:
  markdown:
    wrap: 110
    canonical: true
knitr:
  opts_chunk:
    tidy: styler
    comment: ''
    dev: svg # ou png
---

```{r}
#| label: setup
#| include: false

# Reproducibility
set.seed(42)

# Global options
options(pillar.width = 130, width = 200, scipen = 999, digits = 5)

# Add Packages here. Be careful of the ordering
library(janitor)
library(tidyverse) # always load it in last position
```

# Introduction

## Contexte et problématique

Ce projet vise à prédire la performance académique des étudiants (mesurée par la variable `y`) en exploitant
un ensemble de variables explicatives liées à leurs habitudes de vie, leur environnement d'apprentissage et
leur contexte socio-éducatif. L'objectif principal de cette analyse est de construire un modèle de régression
linéaire multiple capable de capturer les relations complexes entre les variables explicatives et la
performance académique, tout en respectant les hypothèses du modèle linéaire et en assurant une bonne capacité
de généralisation sur de nouvelles données.

## Présentation des données

Le jeu de données utilisé dans cette étude comprend 5000 observations collectées auprès d'étudiants, avec un
total de 15 variables couvrant différentes dimensions de leur parcours et de leur quotidien :

Variables liées aux habitudes de vie et au bien-être :

-   `sleep_hrs` : nombre d'heures de sommeil par nuit
-   `sleep_qual` : qualité subjective du sommeil (échelle ordinale ou continue)
-   `trav_time` : temps de trajet quotidien pour se rendre à l'école

Variables liées aux habitudes d'étude :

-   `study_hrs` : nombre d'heures d'étude hebdomadaires
-   `study_method` : méthode d'étude privilégiée (variable catégorielle)
-   `attend_pct` / `attend_pct_cat` : pourcentage de présence en cours

Variables contextuelles et environnementales :

-   `id` : Identifiant de l'étudiant
-   `sexe` : Genre de l'étudiant (Female, Male, Other)
-   `age` / `agecat` : Âge de l'étudiant en années (en catégorie)
-   `school_type` : type d'établissement fréquenté (public/privé, par exemple)
-   `web_access` : accès à Internet à domicile (oui/non)
-   `parent_educ` : niveau d'éducation des parents (variable ordinale)
-   `extra_act` : participation à des activités extrascolaires (nombre ou indicateur binaire)

La variable dépendante y représente une mesure quantitative de la performance académique, qui pourrait
correspondre à une moyenne générale, un score standardisé ou un résultat à un examen spécifique.

## Hypothèses de recherche

Sur la base de la litérrature existante en science de l'éducation et en psychologie cognitive, on peut
formuler certaines hypothèses :

1.  Effet non-linéaire du sommeil

-   `sleep_hrs` présente un effet non-linéaire (quadratique) sur la performance académique;

2.  Interaction entre quantité et qualité du travail

-   L'effet du temps d'étude (`study_hrs`) sur la performance dépend de la qualité du sommeil (`sleep_qual`) ;

3.  Interaction entre contexte familial et type d'établissement

-   L'effet du niveau d'éducation des parents (`parent_educ`) sur la performance varie selon le type
    d'établissement fréquenté (`school_type`);

4.  Effets principaux attendus

-   `attend_pct` : une présence régulière en cours devrait être positivement associée à la performance
-   `web_access` : l'accès à Internet facilite l'accès aux ressources pédagogiques en ligne
-   `extra_act` : la participation à des activités extrascolaires peut développer des compétences
    transversales bénéfiques
-   `trav_time` : un temps de trajet excessif pourrait avoir un effet négatif en réduisant le temps disponible
    pour l'étude et le repos

5.  Transformation logarithmique du temps d'étude

-   Une transformation logarithmique de `study_hrs` peut mieux capturer la relation avec la performance,
    reflétant des rendements décroissants.

# Methodes

## Gestion des données

On charge la base de données

```{r}
raw_data <- read_csv("../data/project.csv")
raw_data
```

## Section 2.2

Some variable distributions. Blah blah blah

```{r}
raw_data |> 
  count(agecat)
```

```{r}
raw_data |> 
  tabyl(sleep_qual)
```

```{r}
raw_data |> 
  ggplot(aes(x = study_hrs)) +
  geom_histogram(fill = "grey", color = "black", bins = 10)
```
